【裁判字號】    99,簡上,86
【裁判日期】    990720
【裁判案由】    給付學費
【裁判全文】
臺灣板橋地方法院民事判決              99年度簡上字第86號
上  訴  人  乙○○
訴訟代理人  丙○○
被 上 訴人  邱瓊儀即華興文理補習班
法定代理人  甲○○
上列當事人間請求給付學費事件，上訴人對於中華民國99年2 月
26日本院三重簡易庭98年重簡字第1631號第一審判決提起上訴，
經本院於民國99年6 月29日言詞辯論終結，判決如下：
    主    文
上訴駁回。
第二審訴訟費用由上訴人負擔。
    事實及理由
一、被上訴人起訴主張：
  (一)上訴人將其子黃書廷送至被上訴人開設之補習班補習，雙方
    約定補習期間自民國97年7 月1 日起至98年7 月10日止，學
    費共計新臺幣（下同）140,000 元（全年全科78,000元，舊
    生優待3,000 元、文科總複習班32,000元，優待1,000 元、
    另前積欠國二下學期補習費用34,000元），採預付制，即第
    一堂課上課日為繳費日，或是在一個星期之試聽期後依學生
    是否繼續就讀之情形來繳納，並無上訴人所辯稱兩造約定採
    後付制。詎上訴人之子開始補習後，上訴人竟未依約繳納學
    費，履經催討，上訴人始於98年3 月間至補習班承諾分4 期
    繳納學費，即於98年3 月25日、4 月25日、5 月25日、6 月
    25日各繳納35 ,000 元，被上訴人則同意之。
  (二)然第1 期清償期屆至時，上訴人仍未付款，被上訴人乃於98
    年4 月29日將上訴人先前預付學費34,000元之支票1 紙（此
    支票發票日為97年7 月31日，但屢經上訴人要求延後提示）
    提示兌現，而之後上訴人應付之各期款項仍未給付，尚積欠
    106,000 元。為此，爰提起本訴，請求上訴人給付106,000
    元之補習學費，及自98年3 月26日起至清償日止，按年息5
    ％計算之法定遲延利息。
二、上訴人則以：
  (一)其於95年間，即將當時就讀國小六年級之兒子黃書廷送至被
    上訴人開設之補習班補習，並支付昂貴之學費，以期盼兒子
    能於國中畢業後所參加之二次國中基測（98年5 月、7 月各
    1 次）獲取高分，順利分發至公立高中就讀，而現今國中基
    測制度實已影響孩子的一生，乃讓其兒子繼續自97年7 月1
    日起補習至國中基測結束時即98年7 月10日止，然黃書廷補
    習至98年4 月5 日時，正面臨國中基測之際，被上訴人竟違
    約惡意停課，拒絕再讓黃書廷上課，嚴重侵害上訴人及黃書
    廷之權益。
  (二)被上訴人拒絕讓黃書廷上課之理由為上訴人未繳納學費，然
    黃書廷於被上訴人開設之補習班補習時間已達3 年之久，學
    費繳納方式採分期式，雙方乃約定全年全科78,000元，舊生
    優待3,000 元、文科總複習班32,000元，優待1,000 元、另
    前積欠國二下學期補習費用34,000元，合計補習學費共140,
    000 元，由上訴人分4 期繳納，即分別於98年3 月25日、4
    月25日、5 月25日、6 月25日各繳納35,000元，但被上訴人
    於98年3 月底、4 月初即第2 期款項未到期前，即屢催上訴
    人繳納學費70,000元，並要求簽立4 張本票供擔保，上訴人
    則以其違反繳費約定及公平原則而嚴詞拒絕。
  (三)黃書廷在被上訴人補習期間即98年4 月5 日以前僅國二下學
    期及文科總複習全部完成上課，被上訴人曾在課堂上公開宣
    稱黃書廷不守班規，而於同年月6 日遭被上訴人勒令退學，
    拒絕再讓黃書廷上課，悍然阻斷其升學之路，並迫使上訴人
    將黃書廷轉至教學方式或教材版本不同之其他補習班上課或
    自請家教教學，以致黃書廷國中基測成績未臻理想，因而自
    暴自棄、信心盡失，迄今仍被拒於公立高中門外，嚴重影響
    其一生，此全係因被上訴人片面違約，剝奪上訴人黃書廷合
    法上課權利所造成，被上訴人既未履行契約，上訴人自無再
    行給付任何補習費用。若果本院認定全年全科78,000元學費
    伊仍須付款，審酌補習班為配合國中基測，會將上課時數重
    心擺在基測之前，故應以實際上課之時數為計算費用基準，
    而非原審所採認以日為計算基礎等語置辯。
三、原審對於被上訴人之請求，判決為(1)上訴人應給付被上訴人
    70 ,164 元，及其中1,000 元、35,000元、34,160元依序自
    98年3 月26日起、4 月26日起、5 月26日起，均至清償日止
    ，按年息5 ％計算之利息；(2)被上訴人其餘之訴駁回；(3)本
    判決被上訴人勝訴部分並依職權為准許及免假執行之宣告。
    上訴人不服，提起上訴並聲明：(1)原判決廢棄；(2)被上訴人
    在第一審之訴駁回。被上訴人則聲明：如主文第1項所示。
四、查被上訴人主張上訴人將其子黃書廷送至被上訴人開設之補
    習班補習，雙方約定補習期間自97年7 月1 日起至98年7 月
    10日止，學費共計140,000 元，而上訴人之子開始補習後，
    尚未繳納學費，迄於98年3 月間，被上訴人同意由上訴人分
    4 期繳納學費，即於98年3 月25日、4 月25日、5 月25日、
    6 月25日各繳納35,000元，惟第1 期清償期屆至，上訴人仍
    未付款，被上訴人乃於98年4 月29日將上訴人先前預付學費
    34,000元之支票1 紙提示兌現，而之後上訴人應付之各期款
    項仍未給付等事實，業據被上訴人提出上開支票影本1 紙為
    證，復為上訴人所不爭執，且經原審依職權向前開支票付款
    銀行即上海商業儲蓄銀行新莊分行函查支票兌現情形屬實，
    亦有該銀行98年11月3 日上新字第098000309 號函暨所附交
    易往來明細表（載明該支票兌現日期為98年4 月29日）在卷
    可稽（分見原審卷第12頁、第36頁、第59-60 頁），足認被
    上訴人前揭主張，應屬足取。
五、上訴人雖辯稱雙方約定補習學費分4 期繳納後，被上訴人於
    第2 期款項未到期前，即屢催上訴人繳納學費70,000元，並
    要求簽立4 張本票供擔保，經其拒絕後，被上訴人乃於黃書
    廷補習至98年4 月5 日時，即違約惡意停課，拒絕再讓黃書
    廷上課，其自無再行給付學費之義務等情，然黃書廷係自97
    年7 月1 日開始補習，補習至98年4 月5 日時，上訴人仍未
    繳納任何本次補習期間之學費，已如前述，足認被上訴人已
    履行相當期間之契約義務（即為上訴人兒子上課），然上訴
    人卻未依約於98年3 月25日前繳納第1 期學費，經被上訴人
    催繳後，迄今仍未清償，被上訴人始於第2 期學費清償期屆
    至後之98年4 月29日提示前開支票，收取34,000元學費，且
    上訴人復不否認其後各期學費仍未繳納，在上訴人未依約如
    期給付學費之情況下，縱認被上訴人於98年4 月6 日後未再
    履行契約義務，為黃書廷上課屬實，亦難謂被上訴人有任何
    違約情事。是以，參酌上開說明，上訴人以前揭事由抗辯得
    拒絕給付全部補習費用，應不足採。
六、上訴人既已完成國二下學期及國三文科總複習班之全部課程
    等事實，為兩造所不爭執，已如前述，自應給付被上訴人學
    費。至於被上訴人主張上訴人尚積欠學費106,000 元未清償
    ，然兩造約定之國三全科全年補習期間為97年7 月1 日至98
    年7 月10日，共有375 天，學費為75,000元等事實，而被上
    訴人為上訴人之子黃書廷上課期間僅至98年4 月5 日止，其
    後被上訴人即未再履行契約，黃書廷亦未再至補習班上課，
    應認兩造之契約關於已於98年4 月5 日發生意定終止之法律
    效果，被上訴人自不得請求上訴人給付98年4 月6 日至7 月
    10 日 間共96日之學費。是以，上訴人應給付被上訴人之學
    費計為55,800元〔計算式：75,000÷375 ×（375-96）＝55
    ,800元，元以下四捨五入），原審將已完成上課之國二下學
    期、國三文科總複習列入計算式，容有未合〕。被上訴人雖
    辯稱補習班為配合國中基測，會將上課時數重心擺在基測之
    前，故應以實際上課之時數為計算費用基準等情，然此為被
    上訴人所否認，本院審酌兩造約定補習費用之約定，已載明
    「國二下學期34,000」、「國三全科全年78,000，－＄3,00
    0 」、「文科總複習班32,000，再優待1,000 」等文字，有
    黃書廷學費欠費明細表在卷可參（見原審卷第36頁），並無
    上訴人所辯係以實際上課時數為學費計算基準，且上訴人對
    此有利於己之事實，迄今亦無法提出積極證據證明，此部分
    之抗辯，自不足採。
七、上訴人迄今之補習費用應為120,800 元（已完成之國二下學
    期34,000元＋已完成文科總複習班31,000元＋局部上課之國
    三全科全年55,800元＝120, 800），扣除被上訴人已取得之
    34,000元後，上訴人尚積欠86,800元，另上訴人應付之學費
    既分4 期繳納，即分別於98年3 月25日、4 月25日、5 月25
    日、6 月25日各繳納35,000元，是上訴人於各該履行期屆至
    未付款時，始負遲延責任，而第1 期款上訴人已給付34,000
    元，尚欠1,000 元未給付，第2 、3 期款各35,000元則全未
    給付，其餘17,800元則應於98年6 月25日給付，上訴人亦未
    付清。從而，被上訴人得請求上訴人給付上開4 期款項利息
    之起算日應依序自98年3 月26日、4 月26日、5 月26日、6
    月26日起算，被上訴人請求全部金額之法定遲延利息均自98
    年3 月26日起算，尚有未合。
八、綜上所述，被上訴人依兩造間補習契約之法律關係，得向上
    訴人請求前揭金額，原審判決僅判決上訴人應給付70,160元
    之補習費用及其中1,000 元、35,000、34 ,160 元依序自98
    年3 月26日起、4 月26日起、5 月26日起，均至清償日止，
    按年息5 ％計算之法定遲延利息，逾此部分請求則駁回，容
    有未當，然因原審為上開審認後，被上訴人對此不利部分並
    未上訴或附帶上訴，故業生確定之效力。是以，原審為上訴
    人敗訴之判決，且依職權宣告假執行，即無不合。上訴意旨
    仍指摘原判決不當，提起本件上訴求為廢棄改判，為無理由
    ，應予駁回。
九、本件事證已臻明確，兩造其餘之攻擊或防禦方法及未經援用
    之證據，經本院斟酌後，認為均不足以影響本判決之結果，
    自無逐一詳予論駁之必要，併此敘明。
十、據上論結，本件上訴為無理由，依民事訴訟法第436 條之1
    第3項 、第449 條第1 項、第78條，判決如主文。
中    華    民    國    99    年    7     月    20    日
                  民事第二庭    審判長法  官  陳麗玲
                                      法  官  張筱琪
                                      法  官  吳振富
以上正本證明與原本無異
本判決不得上訴
中    華    民    國    99    年    7     月    20    日
                                      書記官  李宏明

司法院資訊處製作；財團法人民間司法改革基金會備份。
